---
title: "Qué te dice un intervalo de confianza"
description: "Cómo calcular e interpretar intervalos de confianza"
description-meta: "Cómo calcular e interpretar intervalos de confianza."
author: "Leonardo Hansa"
date: "2023-11-05"
categories: [datos]
execute: 
  echo: false
freeze: auto
draft: true
---

## Cálculo del intervalo

```{r}
#| label: muestra1
set.seed(3718)
sample_size <- 100
population_mean <- 1000
population_sd <- 100

norm_values <- rnorm(sample_size, population_mean, population_sd)

sample_mean <- mean(norm_values)
sample_sd <- sd(norm_values)
```

La media muestral es `r sample_mean` y la desviación típica muestral es `r sample_sd`. 

También conocemos el tamaño muestral (porque lo he decidido yo antes) y necesitamos los valores de la distribución normal que delimitan la confianza al nivel que queramos (95% para no salir de lo habitual). 

```{r}
#| label: intervalo1
error_margin <- qnorm(c(0.025, 0.975)) * sample_sd / sqrt(sample_size)
confidence_interval <- sample_mean + error_margin
```

El resultado es que el intervalo es (`r confidence_interval[1]`, `r confidence_interval[2]`). 

## Interpretación del intervalo

¿Cómo interpretas esos valores? La interpretación **no** es que el valor de la media poblacional está ahí dentro con un 95% de probabilidad. 

Vamos a ver qué es. 

En lugar de dar la definición formal de intervalo de confianza, que no hay dios que la entienda, vamos a construir muchos intervalos de confianza. 

```{r}
#| label: function
compute_interval <- function(size, mean, sd) {
  
  norm_values <- rnorm(size, mean, sd)
  sample_mean <- mean(norm_values)
  sample_sd <- sd(norm_values)
  error_margin <- qnorm(c(0.025, 0.975)) * sample_sd / sqrt(size)
  confidence_interval <- sample_mean + error_margin
  
  return(list(mean = sample_mean, confint = confidence_interval))

}
```

```{r}
computations <- 10000
experiments <- replicate(
  computations,
  {
    out <- compute_interval(sample_size, population_mean, population_sd) 
  }
)

str(experiments)

```





