---
title: "¿Cómo surge la distribución normal?"
description: "Exploración de la distribución normal con R"
description-meta: "Exploración de la distribución normal con R"
author: "Leonardo Hansa"
date: "2024-02-24"
categories: [datos]
execute: 
  echo: true
freeze: auto
---

La distribución normal siempre me ha parecido demasiado perfecta para esperar verla en unos datos reales. 

Pero claro, eso me pasa por no saber de dónde viene. 

Te cuento. 

## Sumas

Imagina un grupo de personas que parten de una línea. Cada uno lanza una moneda al aire; si sale cara, da un paso a la izquierda, de máximo 1 metro; si no, lo da a la derecha. Los pasos estarán entre 0 y 1 metro. Al cabo de 16 lanzamientos, ¿a qué distancia estará del origen?

Será la suma de las distancias de esos pasos.

Podemos calcular esto para 1000 personas.

Primero si dan 4 pasos:

```{r}
#| label: pasos4
pos <- replicate(1000, sum(runif(4, -1, 1)))
hist(pos)
```

Ahora si dan 8 pasos:

```{r}
#| label: pasos8
pos <- replicate(1000, sum(runif(8, -1, 1)))
hist(pos)
```

Ahora si dan 16:

```{r}
#| label: pasos16
pos <- replicate(1000, sum(runif(16, -1, 1)))
hist(pos)
```

Realmente, casi con cualquier distribución puedes hacer esto. La suma de valores de cualquier distribución seguirá una distribución normal. 


```{r}

```


```{r}
#| label: suma-exp
hist(replicate(1000, sum(rexp(100, 2))))
```

```{r}
#| label: suma-pois
hist(replicate(1000, sum(rpois(20, 2))))
```


```{r}
library(rethinking)
```

