---
title: "¿Cómo surge la distribución normal?"
description: "Exploración de la distribución normal con R"
description-meta: "Exploración de la distribución normal con R"
author: "Leonardo Hansa"
date: "2024-02-24"
categories: [datos]
execute: 
  echo: true
freeze: auto
---

La distribución normal siempre me ha parecido demasiado perfecta para esperar verla en unos datos reales. 

Pero claro, eso me pasa por no saber de dónde viene. 

Te cuento. 

Imagina un grupo de personas que parten de una línea. Cada uno lanza una moneda al aire; si sale cara, da un paso a la izquierda, de máximo 1 metro; si no, lo da a la derecha. Los pasos estarán entre 0 y 1 metro. Al cabo de 16 lanzamientos, ¿a qué distancia estará del origen?

Será la suma de las distancias de esos pasos.

Podemos calcular esto para 1000 personas.

Primero si dan 4 pasos:

```{r}
#| label: pasos4
pos <- replicate(1000, sum(runif(4, -1, 1)))
hist(pos)
```

Ahora si dan 8 pasos:

```{r}
#| label: pasos8
pos <- replicate(1000, sum(runif(8, -1, 1)))
hist(pos)
```

Ahora si dan 16:

```{r}
#| label: pasos16
pos <- replicate(1000, sum(runif(16, -1, 1)))
hist(pos)
```

Realmente, casi con cualquier distribución puedes hacer esto. La suma de valores de cualquier distribución seguirá una distribución normal (con algunas necesitarás una muestra más grande que con otras).


```{r}
#| label: suma-pois
hist(replicate(1000, sum(rpois(100, 2))))
```


## Ejemplo de modelo basado en la normalidad

La altura de varias personas adultas es esperable que se distribuya como una distribución normal. 

La idea intuitiva es que la altura de una persona adulta es el resultado de muchos pequeños aumentos que se suman. Para distintos individuos, estas sumas darán resultados distintos, porque los aumentos progresivos entre ellos serán distintos al cabo de los años. Pero el conjunto de todas ellas será normal, si has esperado suficientes años para que los casos más altos (aumentos más grandes acumulados) se compensen con los más bajos (aumentos más pequeños). 

Vamos a trabajar con una muestra de personas, de las que conocemos su altura. 

Queremos modelizar la altura como una distribución normal, o sea, estimaremos la media y desviación típica. 

El método bayesiano considerará todas las medias y desviaciones típicas posibles (realmente haremos una aproximación), y evaluaremos cada una en función de cómo de plausibles son, dados los datos que tenemos.


```{r}
#| label: howell1
#| message: false
library(rethinking)

data(Howell1)
head(Howell1)
```

Por ahora, vamos a centrarnos solo en los casos adultos, porque la altura de los niños no se distribuye normalmente, sino que está correlada con la edad. 

```{r}
adultos <- Howell1[Howell1$age > 18, ]

hist(adultos$height, col = "#800080")
```

Queremos modelizar la altura $h_i$ de cada individuo $i$ como $h_i \sim \cal{N}(\mu, \sigma)$. **El objetivo es estimar** $\mu$ y $\sigma$.


Como estamos en un modelo bayesiano, necesitamos unos prioris para ambos parámetros. Los prioris son distribuciones de estos parámetros que consideramos razonables. 

$$
h_i \sim \cal{N}(\mu, \sigma)
\\
\mu \sim \cal{N}(178, 20)
\\
\sigma \sim \cal{U}(0, 50)
$$

Estamos dando como distribución a priori de la media una normal centrada en $\cal{178}$ y con un rango de $\cal{40}$cm con una probablidad de 95%. 


```{r}
#| label: howell1-priori

curve(dnorm(x, 178, 20), from = 100, to = 250, col = "#800080", lwd = 2)
```

La priori sobre la desviación típica es plana, en el sentido de que no sabemos dar más importancia a unos valores frente a otros, dentro los propuestos en el intervalo de la uniforme. 

Podemos simular cómo serían unos datos a partir de estas prioris. 

```{r}
#| label: simulacion-prioris
sample_mu <- rnorm(1e4, 178, 20)
sample_sigma <- runif(1e4, 0, 50)

prior_h <- rnorm(1e4, sample_mu, sample_sigma)
hist(prior_h, col = "#800080")
```

Lo que hemos hecho es simular 10.000 pares de $\mu$ y $\sigma$ y para cada par hemos simulado una altura. Así tenemos 10.000 alturas, cada una originada a partir de una población normal distinta (pero todas las poblaciones normales son tan plausibles como indica nuestra priori). 


Si cambiáramos la priori, la simulación a priori de la altura se vería afectada: 

```{r}
#| label: simulacion-prioris2
sample_mu <- rnorm(1e4, 178, 100)

prior_h <- rnorm(1e4, sample_mu, sample_sigma)
hist(prior_h, col = "#800080")
```

Esa es una priori menos informativa, con una media mucho más dispersa. Pero puedes ver que las alturas que derivarían de unas prioris así no son realistas, dado que hay casos de altura negativa o también demasiado altos. 


```{r}
#| label: quap

fit_altura <- quap( 
  alist(
    height ~ dnorm( mu , sigma ) ,
    mu ~ dnorm( 178 , 20 ) ,
    sigma ~ dunif( 0 , 50 )
  ), 
  data = adultos
)

precis(fit_altura)
```
Obtenemos un modelo normal con una media cuya media es 154 y su desviación típica es 0.42. Sí, el resultado de para la media de de la población es una distribución: no conocemos el valor exacto de la media sino que hemos estimado la distribución a la que pertenece. 

Lo mismo con la desviación típica.

Concretamente, esta distribución de la **media** es la que muestra este histograma.

```{r}
#| label: altura-posteriori

posterior_h <- extract.samples(fit_altura, n = 1e4)
hist(posterior_h$mu, col = "#800080")
```

### Ajuste de prioris

La priori no informativa que sugerimos antes no tenía sentido porque daba lugar a valores de alturas inhumanas, como negativos o demasiados altos. 

Podemos proponer también una priori más restrictica. 

```{r}
#| label: prioris-ajustadas
sample_mu <- rnorm(1e4, 178, 0.1)

prior_h <- rnorm(1e4, sample_mu, sample_sigma)
hist(prior_h, col = "#800080")
```

Esta priori fuerza a la media a quedarse mucho más centrada en la media propuesta.  Y esto cambia el modelo. 

```{r}
#| label: fit-altura2
fit_altura2 <- quap(
  alist(
    height ~ dnorm(mu, sigma), 
    mu ~ dnorm(178, 0.1), 
    sigma ~ dunif(0, 50)
  ), 
  data = adultos
)

precis(fit_altura2)
```

La media $\mu$ apenas se ha movido del prior ahora. Sin embargo, el valor de $\sigma$ ha cambiado mucho porque el modelo lo calcula condicionada a la restricción del otro parámetro.

```{r}
#| label: cambio-orden
#| eval: false
#| include: false
fit_altura3 <- quap(
  alist(
    height ~ dnorm(mu, sigma), 
    sigma ~ dunif(0, 50),
    mu ~ dnorm(178, 0.1)
  ), 
  data = adultos
)

precis(fit_altura3)
```


