---
title: "Concatenación de strings con R, con benchmark"
description: "Comparativa con microbenchmark de distintas formas de concatenar strings con R"
description-meta: "Comparativa con microbenchmark de distintas formas de concatenar strings con R"
author: "Leonardo Hansa"
date: "2024-07-30"
categories: [datos]
execute: 
  echo: true
  message: false
  warning: false
freeze: true
---

Tienes una variable con un texto que tienes que introducirlo dentro de otro texto. Este ocurre habitualmente cuando un usuario pone algún parámetro de tipo texto y tienes que incluir en un párrafo preconstruido, o interactuar de alguna forma con ese nombre, por ejemmplo, un chatbot clásico que recibía como entrada el nombre del usuario y luego le preguntaba "¿Qué tal estás, <nombre de usuario>?" (no sé si eso es tan clásico o sigue siendo orden del día).

En este post comparo tiempos de ejecución de varias opciones que tienes en R. 

La idea general te la da este código:

```{r}
#| label: ejemplo
nombre_entrada <- "Pepito"

paste("Hola,", nombre_entrada)
```
Voy a crear varias funciones con distintas formas de hacer esto y luego cuento tiempos de cómputo.

```{r}
#| label: funciones
con_paste <- function(nombre_entrada) paste("Hola,", nombre_entrada)
con_sprintf <- function(nombre_entrada) sprintf("Hola, %s", nombre_entrada)
con_glue <- function(nombre_entrada) glue::glue("Hola, {nombre_entrada}")
con_gsub <- function(nombre_entrada) {
  gsub("nombre_entrada", nombre_entrada, "Hola, nombre_entrada") 
}

```

Y aquí los tiempos.

```{r}
#| label: microbenchmark1
microbenchmark::microbenchmark(
  con_paste = con_paste("Pepito"),
  con_sprintf = con_sprintf("Pepito"),
  con_glue = con_glue("Pepito"),
  con_gsub = con_gsub("Pepito")
)
```

En casos más complicados, `glue::glue()` puede parecer más intuitivo. ¿Es ese el único motivo para usarlo?

```{r}
#| label: mascomplejo
con_paste <- function(nombre_entrada) {
  paste0("Hola, ", nombre_entrada, ". ¿Cómo estás, ", nombre_entrada, "?")
} 
con_sprintf <- function(nombre_entrada) {
  sprintf("Hola, %s. ¿Cómo estás, %s?", nombre_entrada, nombre_entrada)
  
} 
con_glue <- function(nombre_entrada) {
  glue::glue("Hola, {nombre_entrada}. ¿Cómo estás, {nombre_entrada}?")
  
}
con_gsub <- function(nombre_entrada) {
  gsub("nombre_entrada", nombre_entrada, "Hola, nombre_entrada. ¿Cómo estás, nombre_entrada?") 
}

microbenchmark::microbenchmark(
  con_paste = con_paste("Pepito"),
  con_sprintf = con_sprintf("Pepito"),
  con_glue = con_glue("Pepito"),
  con_gsub = con_gsub("Pepito")
)
```
