---
title: "Distancia de Mahalanobis"
description: "Ejemplo de uso de la distancia de Mahalanobis en un conjunto de datos"
description-meta: "Ejemplo de uso de la distancia de Mahalanobis en un conjunto de datos"
author: "Leonardo Hansa"
date: "2024-03-31"
categories: [datos]
execute: 
  echo: true
  message: false
freeze: auto
draf: true
---

Tienes este conjunto de datos (una nube de puntos que sigue una regresión y un atípico): 

```{r}
#| label: generacion-datos
library(ggplot2)
theme_set(theme_light())

n_size <- 1000

beta_0 <- 0
beta_1 <- 2

x <- rnorm(n_size, beta_0)
y <- beta_0 + beta_1 * x + rnorm(n_size, 0, 1)

df <- data.frame(x, y, caso = "nube")

df <- rbind(
  df, 
  data.frame(
    x = quantile(x, probs = 0.75), 
    y = max(y) + beta_1 * quantile(x, probs = 0.75), 
    caso = "extra"
  )
)

ggplot(df) + 
  geom_point(aes(x, y, col = caso)) + 
  scale_color_manual(values = c("red", "lightblue"))

```

Y haces una selección de dos puntos, dentro de la nube. La selección no es aleatoria: he seleccionado los puntos con menor y mayor valor en el eje $x$.

```{r}
#| label: seleccion
df$caso[c(which.min(df$x), which.max(df$x))] <- "selección"
row.names(df) <- NULL

ggplot(df) + 
  geom_point(aes(x, y, col = caso)) + 
  geom_point(
    data = df[df$caso == "selección", ], 
    aes(x, y), 
    col = "darkblue"
  ) + 
  scale_color_manual(values = c("red", "lightblue", "darkblue"))
```

La situación que te planteo es: ¿entre qué pares de puntos hay más distancia: entre el azul derecho y el rojo, o entre los dos azules?



```{r}
#| label: segmentos
df_segment <- df[df$caso != "nube", c("x", "y")]
df_segment <- df_segment[-which.max(df_segment$x), ]

df_segment$xend <- df$x[which.max(df$x)]
df_segment$yend <- df$y[which.max(df$x)]

row.names(df_segment) <- NULL

ggplot(df) + 
  geom_point(aes(x, y, col = caso)) + 
  geom_point(
    data = df[df$caso == "selección", ], 
    aes(x, y), 
    col = "darkblue"
  ) + 
  geom_segment(
    data = df_segment,
    aes(x = x, xend = xend, y = y, yend = yend), 
    colour = "grey"
  ) + 
  scale_color_manual(values = c("red", "lightblue", "darkblue"))
```
## Distancia euclídea

```{r}
df_dists <- df[df$caso != "nube", c("x", "y")]
m_dists <- dist(df_dists)
m_dists
```

```{r}
as.matrix(m_dists)
```

La distancia entre ambos puntos azules es `r as.matrix(m_dists)[3, 2]` mientras que la distancia entre el punto azul máximo y el rojo es `r as.matrix(m_dists)[3, 1]`. Dicho así, la diferencia está clara... en el mundo euclídeo. 

Pero en este caso estamos trabajando con dos métricas, `x` e `y`, y es posible qu tengan algún sentido de negocio (imagina que estás trabajando en un proyecto tuyo comparando dos métricas). 

Bajo esa premisa, los puntos azules pertenecen a la misma nube de puntos pero el rojo no. O sea, los puntos azules tienen algo en común que el rojo no tiene.

**Desde ese punto de vista, el punto rojo debería estar más lejos de los puntos, que los puntos entre sí.** Los puntos _están cerca_ desde un punto de vista de negocio porque se explican bajo la misma regla matemática ($y = \beta_0 + \beta_1\cdot x$) mientras que el rojo no la sigue.

¿Qué hacemos aquí?

## Distancia de Mahalanobis
```{r}
df
```


```{r}
dists_maha <- mahalanobis(as.matrix(df_dists), 
                          colMeans(df[, c("x", "y")]), 
                          cov(df[, c("x", "y")]))
dists_maha
# sqrt(dists_maha[1] + dists_maha[2])
```



