---
title: "Relaciones espurias de datos de divorcios"
description: "Ejemplos de relaciones espurias con Statistical Rethinking"
description-meta: "Ejemplos de relaciones espurias con Statistical Rethinking"
author: "Leonardo Hansa"
date: "2024-11-26"
categories: [exploraciones]
execute: 
  echo: true
  message: false
  warning: false
freeze: true
---

En el libro _Statistical Rethinking_ el autor estudia la relación entre el divorcio y dos variables: 

- La edad media en la que la pareja se casa. 
- La cantidad de gente que se casa.

```{r}
#| label: libs-and-data
library(rethinking)
library(ggplot2)
ggplot2::theme_set(ggplot2::theme_bw())

data(WaffleDivorce)
df_divorce <- WaffleDivorce
head(df_divorce)
```

Primero estudia ambas variables por separado, como explicativas de la variable objetivo. Y luego usa las dos a la vez. 

Los modelos los plantea con las variables escaladas, con media 0 y desviación típica 1.

```{r}
#| label: pre-procesado
df_divorce$A <- scale(df_divorce$MedianAgeMarriage)
df_divorce$D <- scale(df_divorce$Divorce)
df_divorce$M <- scale(df_divorce$Marriage)

ggplot(df_divorce) + 
  geom_histogram(aes(D), binwidth = 0.3)
```

```{r}
#| label: modelo-edad
fit_edad <- rethinking::quap(
    alist(
        D ~ dnorm(mu, sigma), 
        mu <- a + bA * A, 
        a ~ dnorm(0, 0.2),
        bA ~ dnorm(0, 0.5),
        sigma ~ dexp(1)
    ), 
    data = df_divorce
)

precis(fit_edad)
```

Parece que edades tempranas de matrimonio se asocian a un mayor ratio de divorcios. 

Por otro lado:

```{r}
#| label: modelo-casados
fit_casados <- quap(
    alist(
        D ~ dnorm(mu, sigma), 
        mu <- a + bM * M,
        bM ~ dnorm(0, 0.5), 
        a ~ dnorm(0, 0.2),
        sigma ~ dexp(1)
    ), 
    data = df_divorce
)

precis(fit_casados)
```

El ratio de matrimonios también muestra una relación (positiva en este caso) con los divorcios. Parece razonable: cuanta más gente se case, más divorcios habrá. 

Ahora bien, ¿es esto útil para predecir divorcios?

```{r}
#| label: modelo-ambos
fit_ambas <- quap(
    alist(
        D ~ dnorm(mu, sigma),
        mu  <- a + bA * A + bM * M,
        bA ~ dnorm(0, 0.5),
        bM ~ dnorm(0, 0.5), 
        a ~ dnorm(0, 0.2),
        sigma ~ dexp(1)
    ), 
    data = df_divorce
)

plot(coeftab(fit_edad, fit_casados, fit_ambas), par = c("bA", "bM"))
```


Cuando están ambas variables, el ratio de matrimonios no tiene una relación significativa con el ratio de divorcios; no aporta información que la edad al casarse no esté aportando ya.

Queda ahora pendiente ver si hay relación entre la edad al casarse y la cantidad de matrimonios.

```{r}
#| label: modelo-edad-casados
fit_edad_casados <- quap(
    alist(
        M ~ dnorm(mu, sigma), 
        mu <- a + bA * A, 
        bA ~ dnorm(0, 0.5), 
        a ~ dnorm(0, 0.5),
        sigma ~ dexp(1)
    ), 
    data = df_divorce
)

precis(fit_edad_casados)
```

Las prioris del modelo:
```{r}
#| label: prioris1
prior <- extract.prior(fit_edad_casados)
mu <- link(fit_edad_casados, post = prior, data = list(A=c(-2, 2)))
head(mu)

plot(NULL, xlim = c(-2, 2), ylim = c(-5, 5))
for (i in 1:50) {
    lines(c(-2, 2), mu[i, ], col = "gray")
}
```

```{r}
mu <- link(fit_edad)
mu_mean <- apply(mu, 2, mean)
mu_pi <- apply(mu, 2, PI)

# D_sim <- sim(fit_edad, n = 1e3)
# D_sim <- apply(D_sim, 2, PI)

plot(mu_mean ~ df_divorce$D, col=rangi2, ylim = range(mu_pi), 
     xlab = "Observed divorce", ylab = "Predicted divorce")
abline(a = 0, b = 1, lty = 2)
for (i in 1:nrow(df_divorce)) {
    lines(rep(df_divorce$D[i], 2), mu_pi[, i], col = "gray")
    # lines(rep(df_divorce$D[i], 2), D_sim[, i], col = "blue")
}
```
