---
title: "Contraste de medias, estilo bayesiano"
description: "Contraste de medias y de distribución con estadística bayesiana"
description-meta: "Contraste de medias y de distribución con estadística bayesiana"
author: "Leonardo Hansa"
date: "2024-12-11"
categories: [exploraciones]
execute: 
  echo: true
  message: false
  warning: false
freeze: true
---

Los contrastes de hipótesis me parecen de lo más contraintuitivo en el mundo frecuentista. 

El resultado que da la estadística bayesiana es mucho más natural y fácil de interpretar (frase de Copilot)


Simulo unos datos y luego voy a intentar contrastar si su la media de los datos es la que creo que es.

```{r}
#| label: libs-and-data
library(rethinking)
library(ggplot2)

n_data <- 10000
pop_mean <- 25
pop_sd <- 5
real_data <- rnorm(n_data, mean = pop_mean, sd = pop_sd)

ggplot() + 
  geom_histogram(aes(real_data), binwidth = 0.3, fill = "#800080")
```

Pongo de prioris los datos que ya sé válidos:

```{r}
#| label: modelo1
fit1 <- quap(
    alist(
        y ~ dnorm(mu, sigma), 
        mu <- a, 
        a ~ dnorm(25, 2), 
        sigma ~ dnorm(5, 1)
    ),
    data = list(y = real_data)
)

precis(fit1)
```

Incluso con unos prioris malísimos, el resultado es el correcto (y más fácil de interpretar).

```{r}
#| label: modelo2
fit2 <- quap(
    alist(
        y ~ dnorm(mu, sigma), 
        mu <- a, 
        a ~ dnorm(0, 5), 
        sigma ~ dexp(1)
    ), 
    data = list(y = real_data)
)

precis(fit2)
```