---
title: "Juegos con la correlación de la felicidad"
description: "Las causualidades de la felicidad. Cacharreos con datos de felicidad"
description-meta: "Correlación con datos de felicidad"
author: "Leonardo Hansa"
date: "2023-06-01"
categories: [datos]
execute: 
  echo: false
freeze: auto
---


```{r}
#| label: libs
#| include: false
library(dplyr)
library(tidyr)
library(ggplot2)
library(ggcorrplot)

theme_set(theme_light())
```

Estoy revisando material de Datacamp sobre estadística. 

Tienen un conjunto de datos sobre felicidad:

```{r}
#| label: datos
#| echo: false

df_happy <- readr::read_rds("world_happiness_sugar.rds")
glimpse(df_happy)
```

Hay casos con valores faltantes en la columna de corrupción... 

Sospechoso xD

```{r}
#| label: corruption-na
df_happy |> 
  select(country, where(\(x) any(is.na(x)))) |> 
  filter(if_any(everything(), \(x) is.na(x)))
```

Como no tengo ni idea de [dónde ha salido el dato,](https://worldhappiness.report/ed/2019/) no me voy a entretener ahora por una columna y seis filas. 

Ahora voy con una cosa que vi en Datacamp que no me cuadra nada:

```{r}
#| label: correlation
df_happy |> 
  select(-country) |> 
  cor(use = "pairwise.complete.obs") |> 
  ggcorrplot(colors = c("red", "white", "blue"))
```

Vale, según esto, los siguientes factores tienen una relación negativa con el nivel de felicidad: 

- **Apoyo social** --creo que se refiere a si tienes personas en tu entorno que podrían ayudarte si algo te pasara, no tanto al concepto de una Seguridad Social.
- **Libertad.**
- **Generosidad.**

Me salto corrupción porque tiene valores más bajos que los demás --o sea, porque sí.

Luego está relacionada positivamente: 

- El PIB per cápita. 
- La esperanza de vida. 
- Y el consumo de azúcar xD WTF!


```{r}
#| label: distribution1
ggplot(df_happy) + 
  geom_histogram(aes(x = happiness_score), binwidth = 7) + 
  labs(x = "Índice de felicidad", 
       y = "", 
       title = "Distribución del índice de felicidad")
```


## Azúcar

Sí, salvo a los seguidores de Carlos Ríos, el azúcar suele dar felicidad --por lo menos un rato. 

Pero ¿tanto como para que afecte al índice este?

```{r}
#| label: scatter
df_happy |> 
  select(country, happiness_score, grams_sugar_per_day) |> 
  # mutate(label_aux = if_else(grams_sugar_per_day > 100, country, NA_character_)) |> 
  ggplot() + 
  geom_point(aes(x = grams_sugar_per_day, y = happiness_score)) + 
  # geom_label(aes(x = grams_sugar_per_day, 
  #                y = happiness_score, 
  #                label = label_aux)) + 
  labs(
    x = "Azúcar al día (gramos)", 
    y = "Índice de felicidad"
  )
  
```
¿Qué países consumen más azúcar?

```{r}
#| label: more-sugar

top_sugar <- 20

df_more_sugar <- df_happy |> 
  select(country, grams_sugar_per_day) |> 
  # arrange(desc(grams_sugar_per_day)) |> 
  slice_max(grams_sugar_per_day, n = top_sugar)

knitr::kable(df_more_sugar)
```


¿Y cómo son estos países frente a los demás?



```{r}
#| label: more-sugar-vs-less
df_happy |> 
  mutate(is_more_sugar = country %in% df_more_sugar$country, 
         is_more_sugar = factor(is_more_sugar)) |> 
  pivot_longer(-c(country, is_more_sugar), 
               names_to = "metric") |>
  ggplot() + 
  geom_violin(aes(x = is_more_sugar, y = value)) + 
  facet_wrap(~ metric, scales = "free_y", ncol = 4) + 
  labs(
    x = "Top consumo de azúcar", 
    y = "Métrica"
  )
  
```


Chorrada enorme que me llama la atención: los `r top_sugar` países con más consumo de azúcar no alcanzan los valores máximos de generosidad ni de apoyo social. 

## Índice

Esto no tiene ni pies ni cabeza. El índice se supone que se calcula a partir de estas métricas. Voy a ver de qué va ese cómputo y vuelvo.


