---
title: "Encuesta de presupuestos familiares"
description: "Exploración de datos de la Encuesta de Presupuestos Familiares del INE"
description-meta: "Exploración de datos de la Encuesta de Presupuestos Familiares del INE"
author: "Leonardo Hansa"
date: "2024-08-09"
categories: [exploraciones]
execute: 
  echo: true
  message: false
  warning: false
freeze: true
---

## Datos

El INE tiene datos de la Encuesta de Presupuestos Familiares.
He descargado un fichero con cantidades consumidas por hogar de algunos productos.

```{r}
#| label: libs
library(readr)
library(dplyr)
library(ggplot2)
library(stringr)

ggplot2::theme_set(ggplot2::theme_light())
```

```{r}
#| label: lectura
df_epf <- read_csv2(
  here::here("data/25168.csv"),
  locale = locale(encoding = "latin1", grouping_mark = ".", decimal_mark = ","),
  show_col_types = FALSE
)

df_epf <- janitor::clean_names(df_epf)

df_epf <- df_epf |>
  mutate(
    total = parse_number(
      total,
       locale = locale(grouping_mark = ".", decimal_mark = ","), na = c("..")
    ),
    periodo = as.integer(periodo) 
  )
```

Quito columnas, cambio nombres, etc.

```{r}
#| label: columnas
df_epf <- df_epf |>
  select(-cantidades_medias_consumidas) |> 
  rename(
    producto = codigos_de_gasto_con_cantidad_fisica
  )
```

Los nombres de productos tienen un código al principio que me va a molestar casi siempre pero pueden llegar a servirme para hacer algún filtro de categorías.

Así que hago algo horrible: creo una función a la que llamaré todo el rato para limpiar los nombres de productos (en lugar de hacerlo definitivo al principio).
```{r}
#| label: limpia-nombre
limpia_nombre <- function(data) {
  data |>
    mutate(
      producto = str_remove(
        producto, 
        "[0-9]{2}\\.[0-9]\\.[0-9]\\.[0-9]\\sT\\s"
      )
    )
}
```


## Carnes

```{r}
#| label: dibuja-evolucion
dibuja_evolucion <- function(data, titulo, .y = "Cantidad") {
  ggplot(data, aes(x = periodo, y = total, col = producto)) + 
  geom_line(linewidth = 1) +
  # geom_smooth(method = "loess") +
  labs(
    title = sprintf("Cantidad media consumida por hogas (%s)", titulo), 
    x = "", y = .y
  ) + 
  theme(
    legend.position = "right", 
    legend.title = element_blank()
  )
}
```

```{r}
#| label: evolucion-carnes
df_epf |>
  limpia_nombre() |> 
  filter(str_detect(producto, "^Carne ")) |> 
  dibuja_evolucion(titulo = "Carnes")
```

## Bebidas
```{r}
listado_bebidas <- c("Agua mineral", "Bebidas refrescantes", "Zumos de frutas", "Vinos de uva", "Cerveza \\(L\\)")

# "Bebidas energéticas", "Bebidas isotónicas",
# "Cerveza baja en alcohol"

df_epf |>
  limpia_nombre() |>
  filter(str_detect(producto, paste0(listado_bebidas, collapse = "|"))) |>
  dibuja_evolucion(titulo = "Bebidas")

```



