---
title: "Regresión lineal bootstrap y bayesiana"
description: "Comparativa de regresión lineal bootstrap y bayesiana"
description-meta: "Comparativa de regresión lineal bootstrap y bayesiana"
author: "Leonardo Hansa"
date: "2024-12-06"
categories: [exploraciones]
execute: 
  echo: true
  message: false
  warning: false
freeze: true
---

Del libro _Statistical Rethinking_ tomo los datos de divorcios.

```{r}
#| label: libs-data
library(rethinking)
library(ggplot2)
ggplot2::theme_set(ggplot2::theme_bw())

data(WaffleDivorce)
df_divorce <- WaffleDivorce
head(df_divorce)
```

Voy a plantear una regresión del divorcio frente a la edad media de matrimonio. 

Como primer paso, procedo de la misma forma que el autor, esclando las variables.

```{r}
#| label: pre-procesado
df_divorce$s_age <- scale(df_divorce$MedianAgeMarriage)
df_divorce$s_div <- scale(df_divorce$Divorce)
```

## Regresión lineal bootstrap

```{r}
bootstrap_size <- 1000
coef_df <- purrr::map_dfr(seq_len(bootstrap_size), function(i) {
    filas = sample(
        seq_len(nrow(df_divorce)), 
        size = nrow(df_divorce), 
        replace = TRUE
    )

    df_boot <- df_divorce[filas, ]
    fit <- lm(s_div ~ s_age, data = df_boot)
    coefs = coef(fit)
    tibble::tibble(
        intercept = coefs[1],
        age = coefs[2]
    )
})

coef_df$id = seq_len(nrow(coef_df))
head(coef_df)
```

```{r}
#| label: bootstrap-plot

ggplot() + 
    geom_point(
        data = df_divorce, 
        aes(s_age, s_div), 
        size = 2
    ) +
    geom_abline(
        data = coef_df, 
        aes(intercept = intercept, slope = age), 
        color = "#800080", alpha = 0.1
    )
```

## Regresión lineal bayesiana

```{r}
fit <- quap(
    alist(
        s_div ~ dnorm(mu, sigma), 
        mu <- a + b * s_age, 
        a ~ dnorm(0, 0.2),
        b ~ dnorm(0, 0.5),
        sigma ~ dexp(1)
    ), 
    data = df_divorce
)
```

Ahora muestro los datos en un gráfico de dispersión y superpongo las rectas de regresión a posteriori.

```{r}
#| label: bayes-plot

post <- extract.samples(fit)
post_mean <- apply(post, 2, mean)
post_hpd <- apply(post, 2, HPDI, prob = 0.89)

ggplot() + 
    geom_point(
        data = df_divorce, 
        aes(s_age, s_div), 
        size = 2
    ) +
    geom_abline(
        intercept = post_mean[1], 
        slope = post_mean[2], 
        color = "#800080"
    ) +
    geom_abline(
        intercept = post_hpd[1, 1], 
        slope = post_hpd[2, 1], 
        linetype = "dashed", 
        color = "#800080"
    ) +
    geom_abline(
        intercept = post_hpd[1, 2], 
        slope = post_hpd[2, 2], 
        linetype = "dashed", 
        color = "#800080"
    )
```

