---
title: "Mercamadrid"
description: "Exploración de datos públicos de mercamadrid"
description-meta: "Exploración de datos públicos de mercamadrid"
author: "Leonardo Hansa"
date: "2024-08-05"
categories: [exploraciones]
execute: 
  echo: true
  message: false
  warning: false
freeze: true
---

## Lectura de datos 

```{r}
#| label: libs
library(readr)
library(purrr)
library(dplyr)
library(stringr)
library(ggplot2)

ggplot2::theme_set(ggplot2::theme_light())
```

```{r}
#| label: data-collect
#| echo: true
#| eval: false
link_base <- "https://datos.madrid.es/egob/catalogo/300357-%s-mercamadrid-volumen-precio.csv"
links <- sprintf(link_base, seq(0, 10, 2))

df_merca <- map_dfr(links, function(link) {
  if (RCurl::url.exists(link)) {
    datos <- read_csv2(
      link,
      locale = locale(encoding = "latin1"),
      show_col_types = FALSE
    )

    datos <- janitor::clean_names(datos)

    if (is.character(datos$fecha_desde)) {
      datos <- datos |>
        mutate(across(
          contains("precio"),
          \(x) parse_number(x, na = c("Precio Más Frecuente", "Precio Máximo", "Precio Mínimo"))
        ))
    }

    if (is.character(datos$kilos)) {
      datos <- datos |>
        mutate(
          kilos = parse_number(kilos, na = "Kilos")
        )
    }

    datos <- datos |>
      mutate(
        across(
          contains("fecha"),
          \(x) as.Date(as.character(x), format = "%Y%m%d")
        ), 
        origen = as.character(origen)
      )

    return(datos)
  }
})

```

```{r}
#| label: save-data
#| echo: false
#| eval: false
write_rds(df_merca, "df_merca.rds")
```

```{r}
#| label: load-data
#| echo: false
#| eval: true
df_merca <- read_rds("df_merca.rds")
df_merca <- select(df_merca, -origen, -codigo_variedad)
```

df_merca <- select(df_merca, -origen)
```{r}
df_merca |> 
    distinct(descripcion_variedad)
```

## Vacuno

Hay mil cosas. Voy a ver qué puedo sacar solo del vacuno por ahora.

```{r}
#| label: datos-vacuno
df_vacuno <- df_merca |>
  filter(str_detect(descripcion_variedad, "^VACUNO"))
```

### Qué variedad de vacuno se vende más
```{r}
#| label: evolucion-variedad
df_vacuno |> 
  group_by(fecha_desde, descripcion_variedad) |> 
  summarise(kilos = sum(kilos, na.rm = TRUE), .groups = "drop") |> 
  ggplot() + 
  geom_line(aes(x = fecha_desde, y = kilos, col = descripcion_variedad))
```

**¿Qué será `VACUNO FRESCO`?**
```{r}
#| label: distribucion-variedad
df_vacuno_variedades <- df_vacuno |>
  group_by(fecha_desde, descripcion_variedad) |>
  summarise(kilos = sum(kilos, na.rm = TRUE), .groups = "drop") |>
  group_by(descripcion_variedad) |>
  summarise(kilos_mes = sum(kilos) / n())

ggplot(df_vacuno_variedades) +
  geom_col(
    aes(x = reorder(descripcion_variedad, kilos_mes), y = kilos_mes),
    fill = "#800080"
  ) +
  labs(x = "", y = "Kilos por mes") +
  coord_flip() 
```

```{r}
#| label: evolucion-variedad2

variedades_principales <- df_vacuno_variedades |>
  slice_max(order_by = kilos_mes, n = 4) |>
  pull(descripcion_variedad)

df_vacuno |>
  filter(descripcion_variedad %in% variedades_principales) |>
  group_by(fecha_desde, descripcion_variedad) |>
  summarise(kilos = sum(kilos, na.rm = TRUE), .groups = "drop") |>
  ggplot() +
  geom_line(aes(x = fecha_desde, y = kilos, col = descripcion_variedad))
```

### ¿De dónde ha venido el vacuno?
```{r}
#| label: origen-vacuno
df_variedades_origen <- df_vacuno |>
  filter(descripcion_variedad %in% variedades_principales) |>
  group_by(descripcion_variedad, descripcion_origen) |>
  summarise(kilos_mes = sum(kilos) / n(), .groups = "drop") |>
  group_by(descripcion_variedad) |>
  slice_max(order_by = kilos_mes, n = 5) |>
  ungroup()

df_vacuno |>
  semi_join(
    df_variedades_origen,
    by = c("descripcion_variedad", "descripcion_origen")
  ) |> 
  ggplot() + 
  geom_line(aes(x = fecha_desde, y = kilos, col = descripcion_origen)) + 
  facet_wrap(~descripcion_variedad, scales = "free_y")
```