---
title: "Muestreo (II)"
description: "Repaso a más conceptos introductorios al muestreo estadístico"
description-meta: "Explicación de conceptos sobre muestreo (sampling) estadístico"
author: "Leonardo Hansa"
date: "2023-07-21"
categories: [datos]
execute: 
  echo: false
freeze: auto
---

[Hace unos días](https://longitudsinanchura.com/posts/2023-07-18-muestreo/) cacharreaba con algunos conceptos sobre el muestro. 

Hoy verás conceptos sobre distribuciones de un estadístico de una muestra. 


## Distribución muestral exacta

Imagina que tienes cuatro dados y los lanzas. El primer dado puede sacar uno de seis posibles valores; el segundo, igual; y así... Es decir, el primero puede sacar 6 valores, el segundo, otros 6... Matemáticamente: 

$$6 \times 6 \times 6 \times 6 = 6 ^ 4 = 6 ^ {\mbox{dados}}$$

Lanzas una vez y calculas la suma de las caras que ves sobre la mesa (un juego de dados típicos es apostar a la suma de las caras tras lanzar dos dados). Lanzas otra vez y calculas la suma de nuevo. Y así...

```{r}
#| label = libs
library(dplyr)
library(ggplot2)

theme_set(theme_light())
```

```{r}
#| label: generate
df_lanzamientos <- tidyr::expand_grid(
  dado1 = 1:6, 
  dado2 = 1:6, 
  dado3 = 1:6, 
  dado4 = 1:6 
) |> 
  mutate(suma_lanzamiento = (dado1 + dado2 + dado3 + dado4))

ggplot(df_lanzamientos, aes(x = factor(suma_lanzamiento))) + 
  geom_bar(fill = "#800080") + 
  labs(x = "Suma", y = "Casos", title = "Distribución exacta de la suma con 4 dados")
```

Este, con 4 dados, es un caso razonablemente pequeño y has podido calcular todos los resultados posibles. Concretamente, ese gráfico representa la distribución exacta de la suma de lanzar 4 dados.

En el gráfico puedes ver que el resultado con más casos favorables es 14, con 146 repeticiones. 

**¿Pero qué ocurre si tienes más dados?**

## Simulación de la distribución muestral 

En el curso de Datacamp de donde estoy sacando estas ideas dicen que, si tiras 100 dados, tienes tantas combinaciones posibles como átomos hay en el universo: `r 6 ^ 100` 

Cuando no puedes replicar la distribución exacta porque el número de casos es enorme, o porque no tienes acceso a toda la población (bien por tecnología, bien por coste, ...), necesitas una aproximación a esa distribución. 

Por ejemplo, si en el caso de 4 dados no pudiéramos replicar todos los lanzamientos, podríamos buscar una aproximación mediante algunos lanzamientos. En el gráfico anterior están los `r 6 ^ 4` casos posibles. Vamos a ver cómo queda esa distribución si lo aproximamos con 750 simulaciones. 

```{r}
#| label: sim750
simulacion_sumas <- replicate(
  n = 750, 
  {
    sum(sample(1:6, size = 4, replace = TRUE))
  }
)

ggplot() + 
  geom_bar(aes(x = simulacion_sumas), fill = "#800080") + 
  labs(x = "Suma", y = "Casos", title = "Simulación con 750 repeticiones y 4 dados")
```

No es igual pero la forma es parecida. **Una nota importante:** en este caso estamos simulando, o sea, no estamos tomando los resultados posibles reales, sino que estamos haciendo como que tiramos los dados y apuntamos la suma. Es decir, como no es el caso teórico, incluso aunque repitiéramos la simulación tantas veces como casos posibles hay, nada garantiza que vayamos a obtener la distribución exacta de antes. 


```{r}
#| label: sim1296
simulacion_sumas <- replicate(
  n = 1296, 
  {
    sum(sample(1:6, size = 4, replace = TRUE))
  }
)

ggplot() + 
  geom_bar(aes(x = simulacion_sumas), fill = "#800080") + 
  labs(x = "Suma", y = "Casos", title = "Simulación con 1296 repeticiones y 4 dados")
```
### Y esto, ¿para qué sirve?

_Oye, Leo, pero yo ya he calculado la distribución exacta. ¿Para qué quiero esta aproximación?_

Como esa aproximación se parece a la distribución exacta, cuando no puedes acceder a la exacta, puedes usar esta: 

```{r}
#| label: sim10000
simulacion_sumas <- replicate(
  n = 10000, 
  {
    sum(sample(1:6, size = 100, replace = TRUE))
  }
)

ggplot() + 
  geom_bar(aes(x = simulacion_sumas), fill = "#800080") + 
  labs(x = "Suma", y = "Casos", title = "Simulación con 10.000 repeticiones y 100 dados")
```
## Teorema central del límite

Imagina que fijas un tamaño muestral. Y para ese tamaño muestral, replicas muchas veces un experimento. 

El experimento va a consistir en calcular la media de la profundidad de unos [diamantes.](https://ggplot2.tidyverse.org/reference/diamonds.html) 

```{r}
#| label: global-avg
diamonds <- ggplot2::diamonds

depth_mean <- mean(diamonds$depth)
```

La media de toda la muestra es `r depth_mean`.

En el siguiente gráfico tienes la distribución de la media muestral cuando el tamaño muestral es 5, 100, 500 y 1.000 (el total de la muestra es superior a 50.000). 

```{r}
#| label: diamonds-sample-mean
df_sample_means <- purrr::map_dfr(c(5, 100, 500, 1000), function(sample_size) {
  medias <- replicate(
    n = 1000, 
    {
      mean(sample(diamonds$depth, size = sample_size, replace = TRUE))
  }
  )
  
  tibble(sample_size, medias)
  
})
  
```

```{r}
#| label: diamonds-sample-mean-plot
ggplot(df_sample_means) +
  geom_histogram(aes(x = medias), fill = "#800080") + 
  geom_vline(xintercept = depth_mean, col = "#333333", linetype = 2) + 
  facet_grid(. ~ sample_size) + 
  labs(x = "Media muestral", y = "Casos", title = "Distribución de la media muestral según el tamaño muestral")

```

Lo interesante de este gráfico es que puedes ver cómo, a medida que aumenta el tamaño muestral, los cálculos de la media con ese tamaño son cada vez más estables. La línea vertical es la media _poblacional_ y puedes ver que las colas son cada vez menos pesadas (más _normales_).





