---
title: "Introducción a análisis de supervivencia con R"
description: "Ejemplo de introducción al análisis de supervivencia con R"
description-meta: "Ejemplo de introducción al análisis de supervivencia con R"
author: "Leonardo Hansa"
date: "2023-12-22"
categories: [datos]
execute: 
  echo: false
freeze: auto
---

El nombre del análisis de supervivencia apunta maneras. Inevitablemente, yo lo relaciono con la muerte, porque seguramente se originara para saber cuánto tiempo le quedaba de vida a un paciente con alguna enfermedad. 

Pero no sirve solo para eso. 

Algunos ejemplos de casos que puedes resolver con análisis de supervivencia son: 

- ¿Cuál es la probabilidad de que un paciente con cáncer de mama viva más de 5 años?
- ¿Cuál es el tiempo de espera típico cuando llamas a un taxi?
- De 100 parados, ¿cuántos esperas que encuentren trabajo pasados 2 meses?

## Teoría del análisis de supervivencia

Los modelos de supervivencia buscan modelizar la función de supervivencia, dada por esta ecuación: 

$$S(t) = 1 - F(t) = P(T > t)$$

Viene a interpretarse como **la probabilidad de que la duración del experimento sea mayor de $t$**. $F(t)$ representa la función de distribución del evento. 

```{r}
#| label: surv-func
#| echo: false
total <- 100
t <- seq(-5, 5, length.out = total)
y <-  1 - pnorm(t)

x <- t + 5

df_func <- data.frame(x, y)

library(ggplot2)
ggplot2::theme_set(ggplot2::theme_light())

ggplot(df_func, aes(x = x, y = y)) + 
  geom_line(col = "#800080") + 
  labs(
    title = "Ejemplo de una función de supervivencia", 
    x = "Tiempo", 
    y = "Probabilidad de duración >t"
  )
```
Esa gráfica ya daría algo de información. Por ejemplo: 

```{r}
ggplot(df_func) + 
  geom_line(aes(x = x, y = y), col = "#800080") + 
  geom_segment(x = df_func$x[31], 
               y = 0, 
               xend = df_func$x[31], 
               yend = df_func$y[31], 
               linetype = 2) + 
  geom_segment(x = 0, 
               y = df_func$y[31], 
               xend = df_func$x[31], 
               yend = df_func$y[31],  
               linetype = 2) + 
  geom_segment(x = df_func$x[57], 
               y = 0, 
               xend = df_func$x[57], 
               yend = df_func$y[57], 
               linetype = 2) + 
  geom_segment(x = 0, 
               y = df_func$y[57], 
               xend = df_func$x[57], 
               yend = df_func$y[57],  
               linetype = 2) + 
  labs(
    title = "Ejemplo de una función de supervivencia", 
    x = "Tiempo", 
    y = "Probabilidad de duración >t"
  )
```

- Sabemos que la probabilidad de la probabilidad de superar el instante $t = 3$ es de 0,97. 
- Sabemos que el tercer cuartil es 5,65.
 
 **El objetivo del análisis de supervivencia es estimar esta función de supervivencia.**

## El método Keplen-Meier para estimar la función de supervivencia

La fórmula que usa este método para estimar la función de supervivencia en $t$ es: 

$$S(t) = \prod_{i: t_i\leq t}\frac{n_i - d_i}{n_i}$$

donde $t_i$ representa a cada uno de los instantes anteriores al instante $t$, $n_i$ es el número de individuos en $t_i$ y $d_i$ es el número de defunciones en $t_i$. 

Lo podemos ver mejor con numeritos y este gráfico: 

```{r}
df_keplenmeier <- data.frame(
  t = 0:6, 
  n = c(5, 5, 5, 4, 4, 2, 1), 
  d = c(0, 0, 0, 0, 2, 1, 0)
)

df_keplenmeier$prob <- (df_keplenmeier$n - df_keplenmeier$d) / 
  df_keplenmeier$n

df_keplenmeier$surv <- purrr::accumulate(df_keplenmeier$prob, `*`)

ggplot(df_keplenmeier) + 
  geom_line(aes(x = t, y = surv), col = "#800080") + 
  labs(
    x = "Tiempo", 
    y = "Probabilidad de supervivencia", 
    title = "Estimación de Keplen-Meier"
  )
```
$$
\hat{S}(t) =  \prod_{i: t_i\leq t}\frac{n_i - d_i}{n_i} \\
\hat{S}(2) = \frac{5-0}{5} = \frac{5}{5} = 1 \\
\hat{S}(3) = \frac{4-0}{4} = \frac{4}{4} = 1 \\
\hat{S}(4) = \frac{4-2}{4} = \frac{2}{4} = 0,5 \\
\hat{S}(5) = \frac{1}{2} \cdot \frac{2-1}{2} = \frac{1}{4} = 0,25 \\
\hat{S}(6) = \frac{1}{4} \cdot \frac{1-0}{1} = \frac{1}{4} = 0,25 
$$

Aunque después de avanzar un poco con el curso, me entero de que Keplen-Meier se usa principalmente con fines descritivos.
