---
title: "Statistical Rethinking (2)"
description: "Por qué es importante la distribución normal"
description-meta: "Por qué es importante la distribución normal"
author: "Leonardo Hansa"
date: "2024-01-24"
categories: [datos]
execute: 
  echo: true
freeze: auto
---

## Por qué lo normal es normal

### Normal por adición

Hay un experimento en el que pones a unas personas en línea con una moneda. Cada persona tiene una moneda que lanza 16 veces. 

Por cada vez que sale cara, da un paso a la derecha; por cada vez que sale cruz, a la izquierda. 

Cada paso será de una distancia aleatoria entre 0 y 1 metro. ¿Cuántos metros se ha desplazado cada persona con respecto al origen?

El experimento con una sola persona sería algo así: 

```{r}
#| label: exp1
distancia_por_paso <- runif(16, -1, 1)
sum(distancia_por_paso)
```

Nuestro sujeto ha recorrido `r sum(distancia_por_paso)` desde la línea. 

Lo podemos extrapolar a 10000 sujetos:

```{r}
pos <- replicate(10000, sum(runif(16, -1, 1)))

library(ggplot2)
theme_set(theme_minimal())
ggplot() + 
  geom_histogram(aes(x = pos), fill = "#800080")
```


