---
title: "Personas centenarias [tidytuesday]"
description: "Exploración de datos de personas centenarias, con datos del tidytuesday de 2023-05-30"
description-meta: "Tidytueday - Centenarians"
author: "Leonardo Hansa"
date: "2023-07-21"
categories: [datos]
execute: 
  echo: false
freeze: auto
---

Exploración de datos del [tidytuesday del 30 de mayo de 2023.](https://github.com/rfordatascience/tidytuesday/blob/master/data/2023/2023-05-30/readme.md)

```{r}
#| label: libs
library(dplyr)
library(ggplot2)

theme_set(theme_light())
```


```{r}
#| label: data
centenarians <- readr::read_csv('https://raw.githubusercontent.com/rfordatascience/tidytuesday/master/data/2023/2023-05-30/centenarians.csv')

centenarians <- centenarians |> 
  mutate(birth_year = format(birth_date, format = "%Y"), 
         death_year = format(death_date, format = "%Y"))
```

Sitúo por año de nacimiento a los centenarios. Habrá en los años más recientes, seguramente porque la población era mayor (en un periodo tan breve, no creo que los avances médicos supusieran tanta diferencia). 

```{r}
#| label: per-year
centenarians |> 
  count(birth_year) |> 
  mutate(birth_year = factor(birth_year, levels = sort(birth_year, decreasing = TRUE))) |> 
  ggplot(aes(x = birth_year, y = n)) +
  geom_col(fill = "#800080") +
  labs(x = "Año de nacimiento", y = "Número de nacimientos de personas centenarias", 
       title = "Nacimientos por año de personas que serían centenarias") + 
  coord_flip()
```

## ¿Cómo varía en función de las variables que hay? 

No tengo a mano los datos de población de los países pero me vale esto para hacerme una idea. 

```{r}
#| label: per-country
centenarians |> 
  count(place_of_death_or_residence, sort = TRUE) |>
  mutate(place_of_death_or_residence = forcats::as_factor(place_of_death_or_residence)) |> 
  ggplot(aes(x = reorder(place_of_death_or_residence, n), y = n)) + 
  geom_col(fill = "#800080") + 
  labs(x = "País de fallecimiento o residencia (si sigue vivo)", y = "Centenarios", title = "Distribución del país de residencia o fallecimiento") + 
  coord_flip()
```

No hay diferencia entre chico/chica:

```{r}
centenarians |> 
  count(gender) |> 
  knitr::kable(col.names = c("Género", "Personas"))
```


