---
title: "Los hijos de padres altos son bajitos"
description: "La regresión a la media aplicada a alturas de padres e hijos."
description-meta: "Ejemplo de regresión a la media con datos de Pearson de padres e hijos."
author: "Leonardo Hansa"
date: "2023-06-12"
categories: [datos]
execute: 
  echo: false
freeze: auto
---

```{r}
#| label: reading
library(readr)

df_heights <- read_tsv("Pearson.txt")
names(df_heights) <- tolower(names(df_heights))

head(df_heights)
```


```{r}
library(ggplot2)
theme_set(theme_light())

ggplot(df_heights) + 
  geom_point(aes(x = father, y = son))
```
El siguiente gráfico muestra qué es la regresión a la media.

La línea verdosa cae sobre los puntos en los que la altura del padre y del hijo son iguales. O sea:

- los puntos por encima de la línea son de hijos más altos que sus padres
- los puntos por debajo, de hijos más bajitos que sus padres.

¿Qué muestra la línea azul?

```{r}
ggplot(df_heights, aes(x = father, y = son)) + 
  geom_point() +
  geom_abline(color = "yellow4", linewidth = 1) + 
  geom_smooth(method = "lm", se = FALSE)
```

La línea azul muestra lo esperable según la recta de regresión. Podríamos decir que, en media, los padres de cierta altura tienen hijos de altura según indique la línea azul. 

Pero la línea azul queda por encima de la línea verdosa en unos puntos y por debajo en otro. ¿Cómo interpretamos eso?

Pues que, en media:

- los padres bajitos tienen hijos más altos que ellos (la línea azul queda por encima de la verdosa en el lado izquierdo del gráfico). 
- los padres altos tienen hijos más bajos que ellos (la línea azul queda por debajo de la verdosa en el lado derecho del gráfico).


